臺灣臺中地方法院刑事判決　　　　　　　　　　　　　九十一年度易字第三三五號
　　公　訴　人　臺灣臺中地方法院檢察署檢察官
　　被　　　告　甲○○
右列被告因偽造文書案件，經檢察官聲請以簡易判決處刑（九十年度偵緝字第七一五
號），經本院臺中簡易庭（九十一年度中簡字第六二號）簽移本院依通常程序處理，
本院判決如左：
    主  文
甲○○幫助變造國民身分證，足以生損害於公眾及他人，科罰金貳仟元，如易服勞役
，以佰元折算壹日。
    事  實
一、甲○○於民國八十三年十二月間因施用毒品等案件，經本院判處有期徒刑一年九
    月確定（施用毒品一年八月，施用麻醉藥品二月），復於八十四年七月間因違反
    麻醉藥品管理條例案件，本院判處有期徒刑四月確定，上開二者並定執行刑二年
    。另於八十四年七月間因施用毒品案件，經本院判處有期徒刑三年六月確定。並
    於八十五年經通緝到案執行，指揮書執畢日為九十年十月四日。復於八十五年十
    月間因施用毒品等案件，經本院判處有期徒刑三年八月（施用毒品三年六月，施
    用麻醉藥品六月），並經臺灣高等法院臺中分院駁回上訴確定，並接續執行，指
    揮書執畢日為九十四年五月二十六日。另於八十八年十月五日假釋付保護管束，
    指揮書執畢日為九十四年三月九日（不構成累犯）。詎甲○○仍不知戒慎警惕，
    緣其友人丙○○因違反毒品危害防制條例案件經法院裁定強制戒治，於戒治期間
    保外待產，期滿後未返戒治處所戒治而遭通緝，為避免經查緝到案，於九十年一
    月間某日上午，在臺中市○○路與公益路口墩皇經典咖啡店內，請甲○○代尋變
    造國民身分證之管道，甲○○乃基於幫助變造國民身分證之犯意，即詢問在場友
    人是否有人可幫忙製作身分證，適有真實姓名不詳自稱「李嘉修」之成年男子稱
    委製身分證需款新臺幣（下同）一至三萬元，甲○○告以丙○○為其友人且資力
    有限等情，鄭女並提供其照片予「李嘉修」，由「李嘉修」將鄭女之照片換貼在
    乙○○所遺失之國民身分證上。嗣於同日下午約五時許，由甲○○陪同丙○○至
    臺中市○○街、忠孝路口，由「李嘉修」者交付該變造之國民身分證予丙○○，
    以供丙○○使用，並索取六千元之代價，丙○○以價格過高，甲○○遂向「李嘉
    修」者協調待丙○○上班工作後再行付款，最後協議鄭女有錢時再和「李嘉修」
    聯絡付款事宜，足以生損害於乙○○及戶政機關對於身分管理之正確性。迄九十
    年三月八日凌晨零時三十分許，丙○○在彰化縣彰化市○○路與聖安路口，因涉
    犯毒品危害防制條例案件為警查獲，並於警訊時以上開變造之國民身分證冒用乙○○名義應訊，嗣為警查悉丙○○之健保卡與其所持以應訊之國民身分證姓名有
    異，始查悉上情，並扣得其上貼有丙○○照片之變造「乙○○」國民身分證一枚
    。
二、案經臺灣臺中地方法院檢察署檢察官自動檢舉偵查後聲請簡易判決處刑，本院臺
    中簡易庭認為不宜適用簡易程序，移由本院刑事庭審理。
    理  由
一、訊據被告甲○○矢口否認有何幫助變造國民身分證之犯行，辯稱係證人丙○○打
    電話表示要到二林上班，並要來找被告，鄭女至現場時有五、六位朋友，其中包
    括「李嘉修」，鄭女在現場坐了一陣，即問有無認識會變造身分證之人，其表示
    不知，係「李嘉修」表示可幫忙變造，證人丙○○和「李嘉修」即討論變造身分
    證事宜，其並未一起討論，之後證人丙○○即將照片交付予「李嘉修」，並未經
    由被告本人，嗣後其與證人丙○○先行離開並一同前往購物，迄同日下午五時許
    證人丙○○要其打電問「李嘉修」身分證是否已作好，因證人丙○○沒有錢，請
    其與「李嘉修」商談是否可延後付款，渠等並約在臺中市○○街與忠孝路口見面
    ，其與鄭女一同前往，「李嘉修」遂交付變造之身分證予鄭女，並欲收取六千元
    之代價，鄭女表示太貴，其就幫鄭女協調是否可待鄭女上班後有錢時再付款，最
    後其幫忙協調結果係待鄭女有錢時再與訴外人「李嘉修」聯絡付款，變造國民身
    分證一事與其無關，其只是正好在現場而已等語。經查：被告於偵訊中自承證人
    丙○○詢問其有無人可幫忙製作國民身分證，其即詢問同行的朋友有沒有人可以
    幫忙做國民身分證，「李嘉修」表示要花一至三萬元，其即告訴「李嘉修」丙○○為其朋友，沒有什麼錢，「李嘉修」表示他來做做看，就將鄭女照片從桌上拿
    走等語，另證人丙○○於偵訊中稱變造之國民身分證係跟被告至合作街與忠孝路
    附近找被告朋友拿的等語，嗣於審理中證稱其有向被告提過需要變造之國民身分
    證，被告介紹一名不詳姓名年約三十餘歲自稱「李嘉修」之男子，其在臺中市○○路與公益路口經典咖啡店內將照片交付給「李嘉修」者，過了半天，在臺中市
    ○○街與忠孝路口向該男子取得變造之身分證，是被告帶其過去的，被告只是介
    紹其與該變造身分證之男子認識，並事後帶其前往拿取變造之國身分證等語。二
    人上開供述均係證人丙○○請求被告尋找變造國民身分證之管道，而由被告介紹
    「李嘉修」為證人變造國民身分證，嗣後並因變造價格過高，由被告代為與「李
    嘉修」協調證人丙○○如何付款事宜，被告雖非共犯變造國民身分證，惟其幫助
    是項犯行甚明。此外，上開國民身分證係證人乙○○八十九年九月十二日在遊覽
    車上遺失一節，業據證人乙○○於警訊時陳明，復有該變造國民身分證照片影本
    一份在卷可參，被告辯以其僅係正好在現場而已，與變造國民身分證之犯行無關
    云云，顯係卸責之詞，不足採信，事證明確，被告犯行洵堪認定，應予依法論科
    。
二、核被告甲○○所為，係犯刑法第三十條第一項、第二百十二條幫助變造特種文書
    罪。被告幫助證人丙○○變造國民身分證，為從犯，應依刑法第三十條第二項之
    規定減輕其刑。公訴人雖認被告係與證人丙○○共犯刑法第二百十二條變造國民
    身分證罪，惟按幫助他人犯罪者，為從犯。雖他人不知幫助之情者，亦同，刑法
    第三十條第一項定有明文，又刑法上之從犯，以在他人實施犯罪行為前或實施中
    ，予以助力，為構成要件。若於他人犯罪完成後為之幫助，除法律別有處罰規定
    ，應依其規定論處罪刑外，尚難以從犯之例相繩，最高法院二十八年上字第一一
    五六號著有判例。又正犯與從犯之區別係以犯人之犯意及客觀之犯行為標準，凡
    以自己犯罪之意思而參與犯罪，無論其所參與者是否犯罪構成要件之行為，皆為
    正犯，其以幫助他人犯罪之意思而參與犯罪，其所參與者苟係犯罪構成要件之行
    為亦為正犯，必以幫助他人犯罪之意思而參與犯罪，其所參與者又為犯罪構成要
    件以外之行為始為從犯，最高法院四十五年度臺上字第一五七六號判決意旨可資
    參照。是以幫助他人犯罪之意思而參與犯罪其所參與者又為犯罪構成要件以外之
    行為即為從犯。本件被告雖未參與變造民身分證之構成要件行為，惟被告因證人
    丙○○詢問變造國民身分證之管道而介紹其與變造之人即「李嘉修」者認識，並
    代為協商付款事宜，其有幫助變造國民身分證犯罪之意思而參與犯罪構成要件以
    外之行為甚明，是以本院認被告應係從犯而非正犯。惟依司法院（七十六）廳刑
    一字第一九八三號函認以單獨犯或幫助犯之間無庸變更起訴法條，是以本件尚無
    變更起訴法條之問題，併此敘明。爰審酌被告犯罪之動機、目的係為友人躲避通
    緝，而幫助變造國民身分證，僅係介紹變造國民身分證之管道及協調付款事宜之
    手段、事後否認犯行之犯後態度等一切情狀，量處如主文所示之刑，並諭知易服
    勞役之折算標準，以資懲儆。又扣案之乙○○國民身分證上丙○○照片一枚，係
    正犯即證人丙○○所有，並非被告所有，且該照片業經臺灣臺中地方法院檢察署
    以九十年度執字第七一三二號沒收執行完畢，業經本院調卷核閱屬實，縱係正犯
    即證人丙○○犯罪所用之物，惟已無從宣告沒收之，附此敘明。
據上論斷，應依刑事訴訟法第四百五十二條、第二百九十九條第一項前段，刑法第三
十條第一項、第二項、第二百十條、第四十二條第二項，罰金罰鍰提高標準條例第一
條前段、第二條，判決如主文。
中      華      民      國      九十一      年    三      月  二十八    日
                                    臺灣臺中地方法院刑事第二庭
                                        法  官  陳  葳
右正本證明與原本無異。
如不服本判決，應於收受本判決後十日內向本院提出上訴書狀，其未敘述上訴理由者
，並得於提起上訴後十日內向本院補提理由書狀（均須按他造當事人之人數附繕本）
「切勿逕送上級法院」。
                                        書記官
中      華      民      國      九十一      年      三    月  二十八    日
附錄法條：
刑法第二百十二條：
偽造、變造護照、旅券、免許證、特許證及關於品行、能力、服務或其他相類之證書
、介紹書，足以生損害於公眾或他人者，處一年以下有期徒刑、拘役或三百元以下罰
金。
